臺灣臺中地方法院刑事判決　　　　　　 100年度訴字第1509號
公　訴　人　臺灣臺中地方法院檢察署檢察官
被　　　告　巫忠祥
選任辯護人　吳　闖律師
上列被告因違反槍砲彈藥刀械管制條例案件，經檢察官提起公訴
（100年度偵字第7892號），本院判決如下：
    主    文
巫忠祥未經許可，持有手槍，累犯，處有期徒刑伍年伍月，併科
罰金新臺幣壹拾萬元，罰金如易服勞役，以新臺幣壹仟元折算壹
日。扣案如附表所示之物沒收。
    犯罪事實
一、巫忠祥前因違反槍砲彈藥刀械管制條例、麻醉藥品管理條例
    等案件，經本院以86年度訴字第2745號各判處有期徒刑10月
    、4月，應執行有期徒刑1年確定；其又因違反麻醉藥品管理
    條例、藥事法等案件，經臺灣南投地方法院分別以87年度訴
    字第285號、88年度訴字第18號各判處有期徒刑5年2月、7月
    確定，嗣經法院就上開二罪定應執行刑為有期徒刑5年6月確
    定，入監接續執行後，於民國94年11月4日經假釋付保護管
    束，業於95年1月31日保護管束期滿未經撤銷假釋而執行完
    畢。詎巫忠祥仍不知悛悔警惕，其於99年1月迄同年2月間某
    日，在臺中市○○○路與文心路附近之加油站，受其友人翁
    奇楠（已於99年5月28日，在臺中市遭他人槍擊而死亡）委
    託而保管樣式不明之手提袋一個【前開手提袋內同時置放如
    附表所示之制式手槍（下稱前開制式手槍）及口徑9mm之制
    式子彈計4顆（下稱前開子彈4顆）】後，巫忠祥於不詳時間
    ，將該手提袋置放在其位於南投縣埔里鎮○○里○○路8之3
    號住處旁之工寮內（下稱前開工寮），巫忠祥於翁奇楠死亡
    後即100年1月中旬迄同年月29日間之某日，在前開工寮內，
    打開翁奇楠生前委託其保管之前開手提袋，始知悉其內係置
    放前開制式手槍及前開子彈4顆，其明知手槍、子彈均為槍
    砲彈藥刀械管制條例所管制之物品，未經主管機關許可，不
    得持有，其竟基於持有手槍及子彈之犯意，在前開工寮內，
    仍將之置放在前開手提袋內而同時無故持有前開制式手槍及
    前開子彈4顆，持有期間於同日起迄後述為警察查獲時止，
    期間巫忠祥於100年3月29日某時，將前開制式手槍及前開子
    彈4顆攜離前開工寮，並將之攜至位於臺中市○○區○○路
    15 號之「高鐵戀館MOTEL」818號房間內而繼續持有之，經
    警依線報旋即於同日18時許，在上址「高鐵戀館MOTEL」818
    號房間內查獲巫忠祥，並當場扣得前開制式手槍（即附表所
    示之物）及前開子彈4顆（子彈嗣均經鑑驗試射），因而查
    悉上情。
二、案經臺中市政府警察局烏日分局報請臺灣臺中地方法院檢察
    署檢察官偵查起訴。
    理    由
一、證據能力之說明：
  (一)按刑事訴訟法有關傳聞法則及例外之規定（第159條至第159
    條之5），如條文已明定得為證據者（如第159條之1第1項）
    ，或依規定原則上有證據能力（如第159 條之1第2項、第
    159條之4等規定），但當事人未抗辯其有例外否定證據能力
    之情形者，即無庸就其如何具有證據能力而為說明（參見最
    高法院97年度臺上字第1069號判決，亦同此旨）。次按被告
    以外之人於審判外之陳述，雖不符前四條之規定，而經當事
    人於審判程序同意作為證據，法院審酌該言詞陳述或書面陳
    述作成時之情況，認為適當者，亦得為證據。當事人、代理
    人或辯護人於法院調查證據時，知有第159 條第1項不得為
    證據之情形，而未於言詞辯論終結前聲明異議者，視為有前
    項之同意，刑事訴訟法第159條之5定有明文。查檢察官、被
    告巫忠祥及其辯護人對於本判決所引用之下列各項供述證據
    之證據能力，於本院準備程序時均表示無意見，且於法院調
    查證據時，知有刑事訴訟法第159條第1項不得為證據之情形
    ，亦未於言詞辯論終結前聲明異議，茲審酌該等言詞陳述及
    書面作成時之情況，並無不宜作為證據之情事，依前開說明
    ，均得作為證據。
  (二)又按除法律另有規定外，實施刑事訴訟程式之公務員因違背
    法定程式取得之證據，其有無證據能力之認定，應審酌人權
    保障及公共利益之均衡維護，刑事訴訟法第158條之4定有明
    文。本案所引用後述扣案之前開制式手槍及前開子彈4顆等
    非供述證據，亦無證據證明係實施刑事訴訟程序之公務員違
    背法定程式所取得，自應認均具有證據能力，合先敘明。
二、前揭犯罪事實，業據被告於警詢、偵查中檢察官訊問及本院
    審理時均坦白承認。此外，並有前開制式手槍（即如附表所
    示之物）、前開子彈4顆扣案可證，及內政部警政署刑事警
    察局搜索扣押筆錄、扣押物品目錄表、臺中市政府警察局烏
    日分局偵查隊小隊長張金煌、警員張啟文之職務報告書各1
    件、被告前揭為警查獲之現場相片4張附卷可按。且經內政
    部警政署刑事警察局以檢視法、性能檢驗法、試射法、顯微
    鏡比對法鑑驗結果，其中前開制式手槍（即附表所示之物）
    ，認係口徑9mm制式半自動手槍，為奧地利GLOCK廠製17型，
    槍號為AAR373號，槍管內具6條右旋來復線，擊發功能正常
    ，可供擊發同口徑制式子彈使用，認具殺傷力；其中前開子
    彈4顆，認均係口徑9mm制式子彈，均經試射，可擊發，認均
    具殺傷力乙節，有該局100年4月29日刑鑑字第1000049344號
    鑑定書併附相片6張附卷足憑（見偵查卷40、41頁），足認
    被告前揭自白確與事實相符。是本案事證明確，被告前揭未
    經許可，持有前開制式手槍、前開子彈4顆之犯行，至堪認
    定，應依法論科。
三、論罪科刑：
  (一)核被告所為，係犯槍砲彈藥刀械管制條例第7條第4項之未經
    許可，持有手槍罪，及同條例第12條第4項之未經許可，持
    有子彈罪。公訴意旨認為被告係受翁奇楠之委託保管而寄藏
    前開制式手槍、前開子彈4顆，其係犯槍砲彈藥刀械管制條
    例第7條第4項之未經許可，寄藏手槍罪及同條例第12條第4
    項之未經許可，寄藏子彈罪。惟查，翁奇楠已於99年5月28
    日，在臺中市遭他人槍擊而死亡乙節，屢為媒體廣為報導，
    為公眾周知之事實。則被告既於翁奇楠死亡後即100年1月中
    旬迄同年月29日間之某日，始知翁奇楠生前委託其保管之物
    乃為前開制式手槍及前開子彈4顆（併詳後述第四點理由）
    ，則被告於100年1月中旬迄同年月29日間之某日起迄前揭為
    警查獲時止之期間，其未經許可而持有前開制式手槍及前開
    子彈4顆之行為，顯無從應允翁奇楠之委託、為翁奇楠而受
    寄代藏前開制式手槍及前開子彈4顆之可能，業已死亡之翁
    奇楠，亦無從基於寄託人之地位，因被告將前開制式手槍及
    前開子彈4顆置於自己實力支配之下（直接占有）而成為該
    槍、彈間接占有人之可能，甚為明確。從而，公訴意旨認為
    被告係犯槍砲彈藥刀械管制條例第7條第4項之未經許可，寄
    藏手槍罪及同條例第12條第4項之未經許可，寄藏子彈罪，
    尚有未洽，惟其起訴之基本事實同一，本院自應予審理，且
    未經許可持有及寄藏手槍、子彈等罪均各規定於同一條項，
    尚無庸變更起訴法條，附此敘明。
  (二)按未經許可寄藏槍、彈，係侵害社會法益之罪，同時持有種
    類相同之槍、彈，縱令客體有數個（如數支同種類槍枝、數
    發同種類子彈），仍為單純一罪，不生想像競合問題。是被
    告本案同時持有前開子彈4顆之犯行，仍僅成立持有子彈之
    單純一罪。
  (三)次按無故持有槍砲或彈藥，係屬繼續犯，為實質上一罪，其
    前後之持有行為，不容予以割裂而論為數罪，其持有之繼續
    ，為行為之繼續，亦即一經持有槍、彈，罪已成立，但其完
    結須繼續至持有行為終了時為止（參見最高法院81年度臺上
    字第1508號、86年度臺上字第7408號、87年度臺上字第4019
    號、93年度臺上字第2253號判決，均同此旨）。查被告持有
    前開制式手槍及前開子彈4顆之犯行，均係自100年1月中旬
    迄同年月29日間之某日即：其知悉翁奇楠所寄放之物為前開
    制式手槍及前開子彈4顆起，迄至100年3月29日即其前揭為
    警查獲時止，有如前述，依前開說明，被告於前揭期間中持
    有前開制式手槍及前開子彈4顆之犯行，均屬繼續犯之實質
    上一罪。
  (四)又被告以一寄藏行為，同時、同地持有前開制式手槍及前開
    子彈4顆，為想像競合犯，依刑法第55條前段規定，應從一
    重依槍砲彈藥刀械管制條例第7條第4項之未經許可，持有手
    槍罪處斷。
  (五)按曾受有期徒刑之執行完畢，5年以內故意再犯有期徒刑以
    上之罪者，為累犯，而繼續犯之一部行為，係在另一犯罪所
    處有期徒刑執行完畢後5年以內者，仍該當於累犯加重之要
    件（參見最高法院86年度臺非字第217號、89年度臺上字第
    392號判決，均同此旨）。經查，被告前因違反槍砲彈藥刀
    械管制條例、麻醉藥品管理條例等案件，經本院以86年度訴
    字第2745號各判處有期徒刑10月、4月，應執行有期徒刑1年
    確定；其又因違反麻醉藥品管理條例、藥事法等案件，經臺
    灣南投地方法院分別以87年度訴字第285號、88年度訴字第
    18號各判處有期徒刑5年2月、7月確定，嗣經法院就上開二
    罪定應執行刑為有期徒刑5年6月確定，入監接續執行後，於
    94年11月4日經假釋付保護管束，業於95年1月31日保護管束
    期滿未經撤銷假釋而執行完畢乙節，有臺灣高等法院被告前
    案紀錄表、臺灣臺中地方法院檢察署刑案資料查註紀錄表附
    卷可稽，揆諸前開說明，則被告本案持有前開制式手槍及前
    開子彈4顆犯行之一部行為，橫跨前揭案件有期徒刑執行完
    畢之前後，既未逾5年而故意再犯本案有期徒刑以上之罪，
    自屬累犯，應依刑法第47條第1項之規定，加重其刑。
  (六)爰審酌被告前曾多次經法院判處罪刑確定之刑事犯罪紀錄，
    有臺灣高等法院被告前案紀錄表、臺灣臺中地方法院檢察署
    刑案資料查註紀錄表附卷可按，素行非佳，其竟仍不知悛悔
    警惕，再蹈前愆而為本案未經許可，持有前開制式手槍及前
    開子彈4顆之犯行，顯對社會治安所生之潛在危險非輕，殊
    值非難，然其持有槍、彈之數量尚非甚鉅，且無積極證據足
    資證明被告有持以射擊或作其他犯罪使用，並斟酌被告犯罪
    目的、手段及犯後尚知醒悟、坦承犯行之態度等一切情狀，
    量處如主文所示之刑，併就所處罰金刑部分，諭知易服勞役
    之折算標準，以示懲儆。
  (七)本案被告持有之扣案如附表所示之物（即前開制式手槍），
    係屬違禁物，不問屬於被告所有與否，應依刑法第38條第1
    項第1款之規定宣告沒收。至於扣案已鑑驗擊發之原具有殺
    傷力之前開子彈4顆，已失其原有子彈之結構及效能，不再
    具有殺傷力，已非違禁物，爰不為沒收之諭知，附此敘明。
四、不另為無罪諭知：
  (一)公訴意旨另以：被告之友人翁奇楠前於不詳時、地，取得前
    開制式手槍及前開子彈4顆後，被告明知手槍、子彈均係為
    槍砲彈藥刀械管制條例所管制之物品，非經中央主管機關許
    可，不得寄藏，竟基於寄藏手槍及子彈之犯意，於99年1、2
    月間某日，在臺中市○○○路與文心路附近，受翁奇楠之委
    託而代為保管前開制式手槍及前開子彈4顆，寄藏期間迄至1
    00年1月中旬迄同年月29日間之某日前一日（即前揭論罪科
    刑外之期間），因認被告此部分亦涉犯槍砲彈藥刀械管制條
    例第7條第4項之未經許可寄藏手槍罪及同條例第12條第4項
    之未經許可持有子彈罪嫌等語。
  (二)按犯罪事實應依證據認定之，無證據不得認定犯罪事實，刑
    事訴訟法第154條第2項定有明文。所謂認定犯罪事實之證據
    ，係指足以認定被告確有犯罪行為之積極證據而言，該項證
    據自須適合於被告犯罪事實之認定，始得採為斷罪資料；又
    事實之認定，應憑證據，如未能發現相當證據，或證據不足
    以證明，自不能以推測或擬制之方法，以為裁判基礎（最高
    法院29年上字第3105號、40年臺上字第86號判例參照）。又
    認定犯罪事實，所憑之證據，雖不以直接證據為限，間接證
    據亦包括在內，然無論直接或間接證據，其為訴訟上之證明
    ，須於通常一般之人均不致於有所懷疑，而得確信其為真實
    之程度者，始得據之為有罪之認定，倘其證明尚未達到此一
    程度，而有合理性懷疑之存在時，即無從為有罪之認定，根
    據「罪證有疑，利於被告」之證據法則，即不得遽為不利於
    被告之認定（最高法院76年臺上字第4986號判例意旨參照）
    。又按被告之自白，不得作為有罪判決之唯一證據，仍應調
    查其他必要之證據，以察其是否與事實相符，刑事訴訟法第
    156條第2項規定甚明。
  (三)公訴人認為被告此部分涉犯前揭寄藏前開制式手槍及前開子
    彈4顆之罪嫌，無非係以：(一)被告於警詢及偵查中之供述；
    (二)被告前揭為警查獲時扣得之前開制式手槍、前開子彈4顆
    ；(三)內政部警政署刑事警察局100年4月29日刑鑑字第100004
    9344號鑑定書，為其所憑之主要論據。然查：
  1.被告於偵查中檢察官聲請羈押而於100年3月30日法官羈押訊
    問時雖供稱：翁奇楠有一天找我說這把手槍（即前開制式手
    槍）寄放在我這邊等語（見本院100年度聲羈字第322號卷4
    頁背面）。惟參諸被告於本院審理時陳明：當時警詢筆錄我
    有說，我是在案發（即100年3月29日）前二個月才知道翁奇
    楠當時交給我的是前開制式手槍及前開子彈4顆；我就是在
    案發前的二個月在前開工寮將手提袋取出，這時候我才打開
    來看裡面是什麼東西，我才知道是前開制式手槍及前開子彈
    4顆等語（見本院卷88頁），核與其於100年3月30日警詢時
    供承：我直到100年1月中旬，我打開翁奇楠交給我的該包東
    西才知道是前開制式手槍及前開子彈4顆等語（見警卷14 頁
    ），及100年4月27日偵查中檢察官訊問時自承：翁奇楠約於
    99年1、2月間拿一個包包給我，叫我保管，這樣而已，我之
    後才知道裡面有前開制式手槍及前開子彈4顆等語（見偵查
    卷32頁），互核情節大致相符。則被告前揭於法官羈押訊問
    時之供述，顯與其前揭於警詢、偵查中檢察官訊問及本院審
    理時之自白，互核至為岐異、存有明顯瑕疵，已難逕以被告
    前揭於法官羈押訊問時存有明顯瑕疵之不利於己供述，據為
    不利被告認定之憑據。
  2.又翁奇楠將其內置放有前開制式手槍及前開子彈4顆之前開
    手提袋委託被告保管之初，被告未向翁奇楠詢問、確認該手
    提袋內究係置放何物，固有不符常情之處。然綜核被告前揭
    於警詢、偵查中檢察官訊問及本院審理時互核情節大致相符
    之供述，僅堪認被告係100年1月中旬迄同年月29日間之某日
    ，始知翁奇楠生前委託其保管之物乃為前開制式手槍及前開
    子彈4顆並未經許可而持有之。且翁奇楠業已死亡，顯無從
    進一步自翁奇楠處查證被告受其委託代為保管其內置放有前
    開制式手槍及前開子彈4顆之前開手提袋時之原因、過程為
    何。再佐以被告前揭為警查獲時扣得之前開制式手槍、前開
    子彈4顆，及依政部警政署刑事警察局100年4月29日刑鑑字
    第1000049344號鑑定書內容，至多僅能認定被告確有將前開
    制式手槍、前開子彈4顆置於自己實力支配而持有之行為，
    亦無從進一步推認被告持有之原因為何。於此情形，自無從
    以推測或擬制方法，逕認被告於受翁奇楠委託保管前開手提
    袋之初即認知其內置放有前開制式手槍及前開子彈4顆並受
    寄代藏之。
  3.從而，依公訴人所舉之證據，尚未能使本院形成被告就此部
    分確有未經許可寄藏或持有前開制式手槍及前開子彈4顆犯
    行之有罪確信。此外，復查無其他積極之證據足資證明被告
    於前揭期間，確已知悉翁奇楠所寄放之置放在前開手提袋內
    之物即為前開制式手槍及前開子彈4顆，此部分原應為被告
    無罪之諭知，惟公訴意旨認被告此部分之罪嫌，與前開經本
    院論罪科刑之持有前開制式手槍及前開子彈4顆犯行，均有
    繼續犯之實質上一罪關係，爰均不另為無罪之諭知，併予敘
    明。
據上論斷，應依刑事訴訟法第299條第1項前段，槍砲彈藥刀械管
制條例第7條第4項、第12條第4項，刑法第11條前段、第55條前
段、第47條第1項、第42條第3項前段、第38條第1項第1款，判決
如主文。
中    華    民    國   100    年    8     月    2     日
                  刑事第十四庭  審判長法  官  林美玲
                                      法  官  黃裕仁
                                      法  官  何世全
附表：
┌──┬────────────────────┐
│編號│       扣案物品名稱及數量               │
├──┼────────────────────┤
│ １ │制式手槍壹枝（含彈匣壹個；為奧地利GLOCK │
│    │廠製17型、槍號為AAR373號之口徑9mm制式半 │
│    │自動手槍，槍枝管制編0000000000號）。    │
└──┴────────────────────┘
以上正本證明與原本無異。
如不服本判決應於收受送達後10日內向本院提出上訴書狀，並應
敘述具體理由；其未敘述上訴理由者，應於上訴期間屆滿後20日
內向本院補提理由書（均須按他造當事人之人數附繕本）「切勿
逕送上級法院」。
                                      書記官   陳建分
中    華    民    國   100    年    8     月    2     日
附錄案論罪科刑法條：
槍砲彈藥刀械管制條例第7條
未經許可，製造、販賣或運輸火砲、肩射武器、機關槍、衝鋒槍
、卡柄槍、自動步槍、普通步槍、馬槍、手槍或各類砲彈、炸彈
、爆裂物者，處死刑、無期徒刑或七年以上有期徒刑；處徒刑者
，併科新臺幣三千萬元以下罰金。
未經許可，轉讓、出租或出借前項所列槍砲、彈藥者，處無期徒
刑或五年以上有期徒刑，併科新臺幣一千萬元以下罰金。
意圖供自己或他人犯罪之用，而犯前二項之罪者，處死刑或無期
徒刑；處徒刑者，併科新臺幣五千萬元以下罰金。
未經許可，持有、寄藏或意圖販賣而陳列第一項所列槍砲、彈藥
者，處五年以上有期徒刑，併科新臺幣一千萬元以下罰金。
第一項至第三項之未遂犯罰之。
槍砲彈藥刀械管制條例第12條
未經許可，製造、販賣或運輸子彈者，處一年以上七年以下有期
徒刑，併科新臺幣五百萬元以下罰金。
未經許可，轉讓、出租或出借子彈者，處六月以上五年以下有期
徒刑，併科新臺幣三百萬元以下罰金。
意圖供自己或他人犯罪之用，而犯前二項之罪者，處三年以上十
年以下有期徒刑，併科新臺幣七百萬元以下罰金。
未經許可，持有、寄藏或意圖販賣而陳列子彈者，處五年以下有
期徒刑，併科新臺幣三百萬元以下罰金。
第一項至第三項之未遂犯罰之。